【裁判字號】    97,消債更,11
【裁判日期】    971117
【裁判案由】    更生事件
【裁判全文】
臺灣宜蘭地方法院民事裁定            97年度消債更字第11號
債  務  人  甲○○
即  聲請人
上列當事人因消費者債務清理事件聲請更生，本院裁定如下：
    主  文
更生之聲請駁回。
聲請費用由聲請人負擔。
    理  由
一、按依債務人與金融機構協商成立者，不得聲請更生或清算，
    但因不可歸責於己之事由，致履行顯有重大困難者，不在此
    限；本條例施行前，債務人依金融主管機關協調成立之中華
    民國銀行公會會員成立辦理消費金融案件無擔保債務協商機
    制與金融機構成立之協商，準用前項之規定，消費者債務清
    理條例第151條第5項、第6項分別定有明文。又聲請更生或
    清算不合程式或不備其他要件者，法院應以裁定駁回之，但
    其情形可以補正，法院應定期間先命補正，復為同條例第8
    條所明定。
二、本件聲請人聲請意旨略以：聲請人於消費者債務清理條例施
    行前，曾於民國（下同）95年間依照中華民國銀行公會會員
    辦理消費金融案件無擔保債務協商機制與最大債權銀行華南
    商業銀行就協商時確定之無擔保債務總金額新台幣（下同）
    864,583元，協商債務清償方案；約定自95年4月起，以1月
    為1期，分120期，每月繳納7,205元。每月亦需繳納與花旗
    銀行另行成立協議之個別協商款2,087元。惟聲請人主張96
    年初因公司應即發放之年終獎金，延後至5月份才發放，所
    以無法履行協商之約定。是顯因非可歸責於己之事由，致履
    行有重大困難，且其無擔保或無優先權之債務總額未逾1,20
    0萬元，復未經法院裁定開始清算程序或宣告破產，爰依法
    聲請更生云云。
三、經查：
 （一）按依債務人與金融機構協商成立者，除非因不可歸責於
       己之事由，致履行顯有重大困難，否則不得聲請更生或
       清算，消費者債務清理條例第151條第5項規定意旨甚明
       。是債務清償方案成立後，故由債務人按其條件履行，
       惟需於其後發生情事變更，在清償期間收入或收益不如
       預期，至該方案履行困難甚或履行不能，因不可歸責於
       己，始能聲請更生或清算。此項規定旨在避免債務人任
       意毀諾已成立之協商，濫用更生或清算之裁判上債務清
       理程序，蓋以債務清償方案係受當事人行使程序選擇權
       所為之債務清理契約，債務人應受該成立之協議所拘束
       。債務人既已與金融機構協商成立，如該協商方案之履
       行有其他不適當之情形，自仍應再循協商途徑謀求解決
       。
 （二）然而，聲請人雖於財產及收支狀況說明書中主張，每月
       所需要之必要支出包括扶養母親費用5,000元、房租10,
       000元、及個人必要支出15,000元，合計共30,000元。若
       再加計每月需繳納花旗銀行個別性協商款2,087元及華南
       銀行一致性協商款7,205元，每月亦僅支出39,292元，以
       聲請人96年1月份收入50,813元、96年2月份收入42,220
       元觀之，尚無難以繳納協商款之情事。況且聲請人共有
       五名兄弟姊妹，且自陳其他兄弟姊妹之經濟狀況均屬小
       康，另母親每月領有政府發放之老人年金3,000元，是故
       聲請人主張每月需負擔扶養費用5,000元部分，似有過高
       之嫌。個人必要支出中，家用品汰換費3,000元部分，聲
       請人亦僅提出部分單據，此部分費用亦應予以減少或予
       以刪減。因此，上述聲請人之必要支出數額，顯不可採
       。另聲請人雖主張因年終獎金遲發而有不能清償情事，
       惟聲請人並未提出年終獎金遲發以致履行協商條件顯有
       重大困難之相關資料，且由聲請人所有之存摺紀錄可知
       ，聲請人於96年1月份所領取之薪資50,813元，已較同年
       其他月份薪資約42,000元為高，聲請人主張因年終獎金
       遲發導致難以履行協商條件之詞，顯非有當。上述事實
       有聲請人所提出之聲請書、財產與收支狀況說明書、債
       權人清冊、財團法人金融聯合徵信中心之債權人清冊、
       97 年5月19日及7月30日之補正狀、全戶之戶籍謄本、一
       致性協商之協議書、分期還款計畫書、花旗銀行個別性
       協商之繳款證明、房屋租賃契約書影本、聲請人名下自
       95 年5月至97年2月彰化銀行存摺記錄等資料在卷可稽。
       基上，聲請人主張因年終獎金遲發，其收入難以同時履
       行所有協商款及生活必要支出乙節，顯不足採。聲請人
       既無不可歸責於己致履行協商條件顯有重大困難之情事
       ，依法自不得為更生之聲請。
 （三）另外，本案聲請人雖有聲請保全處分，且經本院於97年5
       月15日裁定准予保全處分；惟該保全處分之效力已於97
       年7月14日失效，併予敘明。
四、綜上所述，本件聲請人既已與金融機構成立協商，且其收入
    及支出狀況，與協商成立當時相比，並無任何重大變化，應
    仍能依協商內容而為履行，其聲請更生，顯與前開規定不符
    ，揆諸前開說明，應駁回其更生之聲請，爰裁定如主文。
中    華    民    國    97    年    11    月    17    日
              民  事  庭    法      官  林翠華
上為正本係照原本作成
如不服本裁定，應於裁定送達後10日內，以書狀向本院提出抗告
，並繳納抗告費新臺幣1千元
中    華    民    國    97    年    11    月    19    日
                            書  記  官  李茂榮


司法院資訊處製作；財團法人民間司法改革基金會備份。
